【裁判字號】    98,重訴,97
【裁判日期】    990618
【裁判案由】    拆屋還地
【裁判全文】
臺灣彰化地方法院民事判決  98年度重訴字第97號
原      告  Ｅ○○
原      告  未○○
原      告  庚○○
原      告  Ｆ○○
原      告  巳○○
上列五人共同
訴訟代理人  洪永叡律師
上列五人共同
訴訟代理人  陳光龍律師
被      告  地○○    住彰化縣社頭鄉舊社村南勢巷7號
被      告  天○○    住彰化縣社頭鄉舊社村南勢巷7號
上列二人共同
訴訟代理人  洪松林律師
被      告  黃○○    住彰化縣田中鎮○○路551號
被      告  宙○○    住彰化縣社頭鄉社頭村光明巷56號
被      告  Ｍ○○    住高雄市○○區○○里○○○○路263
                        號2樓
被      告  酉○○    住彰化縣社頭鄉○○村○○○路320號
兼法定代理  亥○○（原名蕭家壬）
人                    住彰化縣社頭鄉○○村○○○路320號
被      告  Ｃ○○    住台中縣潭子鄉○○村○○○街41號6
                        樓
被      告  玄○○    住彰化縣社頭鄉舊社村南勢巷7號
被      告  戌○○    住彰化縣社頭鄉舊社村南勢巷7號
被      告  宇○○    住彰化縣社頭鄉舊社村南勢巷7號
被      告  Ｉ○英    住高雄市○○區○○街145號
被      告  午○○    住彰化縣社頭鄉○○村○○路419巷12
                        號
被      告  Ｊ○○    住彰化縣社頭鄉湳底村湳底巷8之53號
被      告  寅○○    住彰化縣社頭鄉舊社村南勢巷7之6號
被      告  Ｇ○○    住彰化縣社頭鄉舊社村南勢巷7號
被      告  Ｉ○      住南投縣鹿谷鄉鳳凰村中央巷16號
被      告  申○○    住台中市○○區○○路3段239號9樓之5
                      （現應受送達處所不明）
被      告  己○○    住台南縣楠西鄉○○村○○路115號
被      告  癸○○    住台北縣新店市○○路○段116巷3號9樓
被      告  壬○○    住高雄縣仁武鄉○○村○○○街59號
被      告  辰○○    住台南縣玉井鄉○○村○○路122號
被      告  卯○○    設籍台北縣板橋市○○里○○路6號
                         （台北縣板橋市戶政事務所）
                      （現應受送達處所不明）
被      告  辛○○    住高雄縣仁武鄉○○村○○○街59號
被      告  子○○    住台中市○○區○○里○○○○路170
                        巷23之3號
被      告  丑○○    住高雄縣仁武鄉○○村○○○街59號
被      告  Ａ○○    住台北縣三重市○○里○○路○段52號7
                        樓
被      告  Ｂ○○    住台北縣三重市○○里○○路○段52號7
                        樓
被      告  Ｎ○○    住彰化縣社頭鄉舊社村南勢巷7號
被      告  Ｌ○○    住彰化縣社頭鄉栨竹村清水岩191之2號
被      告  甲○○    住彰化縣社頭鄉○○村○○○路320號
被      告  乙○○    住彰化縣彰化市○○里○○路○段35巷8
                        號
被      告  丁○○    住彰化縣社頭鄉○○村○○○路70號
被      告  戊○○    住彰化縣社頭鄉○○村○○○路320號
被      告  丙○○    住彰化縣社頭鄉○○路○段26號
被      告  Ｋ○○    住彰化縣社頭鄉舊社村南勢巷7號
上列當事人間請求拆屋還地事件，本院於民國99年06月04日言詞
辯論終結，判決如下：
    主      文
被告地○○應將坐落彰化縣社頭鄉○○段488地號土地上如附圖
甲所示編號1.部分面積133.05平方公尺之建物拆除，並將該部分
土地交還原告Ｅ○○、未○○、庚○○。
被告黃○○應將坐落彰化縣社頭鄉○○段488地號土地上如附圖
甲所示編號2.部分面積80.51平方公尺之建物拆除，並將該部分
土地交還原告Ｅ○○、未○○、庚○○。
被告Ｋ○○應將坐落彰化縣社頭鄉○○段488地號土地上如附圖
甲所示編號3.部分面積9.80平方公尺之建物拆除，並將該部分土
地交還原告Ｅ○○、未○○、庚○○。
被告黃○○應將坐落彰化縣社頭鄉○○段488地號土地上如附圖
甲所示編號5.部分面積20.57平方公尺之建物拆除，並將該部分
土地交還原告Ｅ○○、未○○、庚○○。
被告宙○○應將坐落彰化縣社頭鄉○○段488地號土地上如附圖
甲所示編號6.部分面積113.87平方公尺之建物拆除，並將該部分
土地交還原告Ｅ○○、未○○、庚○○。
被告Ｇ○○、Ｉ○、申○○、己○○、癸○○、壬○○、辰○○
、卯○○、辛○○、子○○、丑○○、Ａ○○及Ｂ○○等應將坐
落彰化縣社頭鄉○○段488地號土地上如附圖甲所示編號7.部分
面積44.80平方公尺之建物拆除，並將該部分土地交還原告Ｅ○○、未○○、庚○○。
被告黃○○應將坐落彰化縣社頭鄉○○段488地號土地上如附圖
甲所示編號8.部分面積30.17平方公尺之建物拆除，並將該部分
土地交還原告Ｅ○○、未○○、庚○○。
被告天○○、Ｎ○○及Ｌ○○等應將坐落彰化縣社頭鄉○○段
488地號土地上如附圖甲所示編號9.部分面積10.09平方公尺之建
物拆除，並將該部分土地交還原告Ｅ○○、未○○、庚○○。
被告黃○○應將坐落彰化縣社頭鄉○○段488地號土地上如附圖
甲所示編號10.部分面積35.37平方公尺之建物拆除，並將該部分
土地交還原告Ｅ○○、未○○、庚○○。
被告寅○○應將坐落彰化縣社頭鄉○○段488-3地號土地上如附
圖甲所示編號11.部分面積69.74平方公尺之建物拆除，並將該部
分土地交還原告Ｅ○○、未○○、庚○○。
被告寅○○應將坐落彰化縣社頭鄉○○段488-3地號土地上如附
圖甲所示編號12.部分面積2.45平方公尺之建物拆除，並將該部分
土地交還原告Ｅ○○、未○○、庚○○。
被告寅○○應將坐落彰化縣社頭鄉○○段492地號土地上如附圖
甲所示編號13.部分面積38.63平方公尺之建物拆除，並將該部分
土地交還原告Ｅ○○、未○○、庚○○。
被告寅○○應將坐落彰化縣社頭鄉○○段492地號土地上如附圖
甲所示編號14.部分面積9.64平方公尺之建物拆除，並將該部分土
地交還原告Ｅ○○、未○○、庚○○。
被告寅○○應將坐落彰化縣社頭鄉○○段第492地號土地上如附
圖甲所示編號16.部分面積9.43平方公尺之建物拆除，並將該部分
土地交還原告Ｅ○○、未○○、庚○○。
被告寅○○應將坐落在彰化縣社頭鄉○○段492之1地號土地上如
附圖甲所示編號17.部分面積61.71平方公尺之建物拆除，並將該
部分土地交還原告Ｆ○○、巳○○。
被告寅○○應將坐落彰化縣社頭鄉○○段492之1地號土地上如附
圖甲所示編號19.部分面積46.38平方公尺之建物拆除，並將該部
分土地交還原告Ｆ○○、巳○○。
被告Ｍ○○、酉○○、Ｃ○○、玄○○、戌○○、宇○○、Ｉ○
英、午○○、Ｊ○○、亥○○、甲○○、乙○○、丁○○、戊○○及丙○○等應將坐落彰化縣社頭鄉○○段488之9地號土地上如
附圖甲所示編號部分面積6.36平方公尺之建物拆除，並將該部
分土地交還原告Ｆ○○、巳○○。
被告天○○、Ｎ○○及Ｌ○○等應將坐落彰化縣社頭鄉○○段
488之9地號土地上如附圖甲所示編號部分面積67.76平方公尺
之建物拆除，並將該部分土地交還原告Ｆ○○、巳○○。
被告天○○、Ｎ○○及Ｌ○○等應將坐落彰化縣社頭鄉○○段
488之9地號土地上如附圖甲所示編號部分面積5.24平方公尺之
建物拆除，並將該部分土地交還原告Ｆ○○、巳○○。
被告天○○、Ｎ○○及Ｌ○○等應將坐落彰化縣社頭鄉○○段
488之9地號土地上如附圖甲所示編號部分面積10.62平方公尺
之建物拆除，並將該部分土地交還原告Ｆ○○、巳○○。
被告天○○、Ｎ○○及Ｌ○○等應將坐落彰化縣社頭鄉○○段
488之9地號土地上如附圖甲所示編號部分面積9.42平方公尺之
建物拆除，並將該部分土地交還原告Ｆ○○、巳○○。
被告Ｍ○○、酉○○、Ｃ○○、玄○○、戌○○、宇○○、Ｉ○
英、午○○、Ｊ○○、亥○○、甲○○、乙○○、丁○○、戊○○及丙○○等應將坐落彰化縣社頭鄉○○段488之9地號土地上如
附圖甲所示編號部分面積25.58平方公尺之建物拆除，並將該
部分土地交還原告Ｆ○○、巳○○。
被告天○○、Ｎ○○及Ｌ○○等應將坐落彰化縣社頭鄉○○段
488之9地號土地上如附圖甲所示編號部分面積12.42平方公尺
之建物拆除，並將該部分土地交還原告Ｆ○○、巳○○。
被告天○○、Ｎ○○及Ｌ○○等應將坐落彰化縣社頭鄉○○段
488之10地號土地上如附圖甲所示編號部分面積7.77平方公尺
之建物拆除，並將該部分土地交還原告Ｅ○○、未○○、庚○○
。
被告天○○、Ｎ○○及Ｌ○○等應將坐落彰化縣社頭鄉○○段
488之10地號土地上如附圖甲所示編號部分面積1.98平方公尺
之建物拆除，並將該部分土地交還原告Ｅ○○、未○○、庚○○
。
被告Ｍ○○、酉○○、Ｃ○○、玄○○、戌○○、宇○○、Ｉ○
英、午○○、Ｊ○○、亥○○、甲○○、乙○○、丁○○、戊○○及丙○○等應將坐落彰化縣社頭鄉○○段488之10地號土地上
如附圖甲所示編號部分面積0.74平方公尺之建物拆除，並將該
部分土地交還原告Ｅ○○、未○○、庚○○。
被告天○○、Ｎ○○及Ｌ○○等應將坐落彰化縣社頭鄉○○段
492之5地號土地上如附圖甲所示編號部分面積3.07平方公尺之
建物拆除，並將該部分土地交還原告Ｅ○○、未○○、庚○○。
被告天○○、Ｎ○○及Ｌ○○等應將坐落彰化縣社頭鄉○○段
492之5地號土地上如附圖甲所示編號部分面積0.08平方公尺之
建物拆除，並將該部分土地交還原告Ｅ○○、未○○、庚○○。
被告Ｍ○○、酉○○、Ｃ○○、玄○○、戌○○、宇○○、Ｉ○
英、午○○、Ｊ○○、亥○○、甲○○、乙○○、丁○○、戊○○及丙○○等應將坐落彰化縣社頭鄉○○段492之5地號土地上如
附圖甲所示編號部分面積13.86平方公尺之建物拆除，並將該
部分土地交還原告Ｅ○○、未○○、庚○○。
被告天○○、Ｎ○○及Ｌ○○等應將坐落彰化縣社頭鄉○○段
492之5地號土地上如附圖甲所示編號部分面積30.94平方公尺
之建物拆除，並將該部分土地交還原告Ｅ○○、未○○、庚○○
。
被告地○○應將坐落彰化縣社頭鄉○○段488之4地號土地上如
附圖乙所示編號－１部分面積22.85平方公尺之建物拆除，並
將該部分土地交還原告等及其他全體共有人。
被告Ｋ○○應將坐落彰化縣社頭鄉○○段488之4地號土地上如附
圖乙所示編號部分面積21.93平方公尺之建物拆除，並將該部
分土地交還原告等及其他全體共有人。
被告Ｋ○○應將坐落彰化縣社頭鄉○○段488之4地號土地上如附
圖乙所示編號部分面積37.02平方公尺之建物拆除，並將該部
分土地交還原告等及其他全體共有人。
被告天○○、Ｎ○○及Ｌ○○等應將坐落彰化縣社頭鄉○○段48
8之4地號土地上如附圖乙所示編號部分面積44.04平方公尺之
建物拆除，並將該部分土地交還原告等及其他全體共有人。
被告黃○○應將坐落彰化縣社頭鄉○○段488之4地號土地上如附
圖乙所示編號部分面積26.53平方公尺之建物拆除，並將該部
分土地交還原告等及其他全體共有人。
被告Ｍ○○、酉○○、Ｃ○○、玄○○、戌○○、宇○○、Ｉ○
英、午○○、Ｊ○○、亥○○、甲○○、乙○○、丁○○、戊○○及丙○○等應將坐落彰化縣社頭鄉○○段488之4地號土地上如
附圖乙所示編號部分面積24.52平方公尺之建物拆除，並將該
部分土地交還原告等及其他全體共有人。
被告Ｍ○○、酉○○、Ｃ○○、玄○○、戌○○、宇○○、Ｉ○
英、午○○、Ｊ○○、亥○○、甲○○、乙○○、丁○○、戊○○及丙○○等應將坐落彰化縣社頭鄉○○段488之4地號土地上如
附圖乙所示編號部分面積12.42平方公尺之建物拆除，並將該
部分土地交還原告等及其他全體共有人。
被告黃○○應將坐落彰化縣社頭鄉○○段488之4地號土地上如附
圖乙所示編號部分面積13.36平方公尺之建物拆除，並將該部
分土地交還原告等及其他全體共有人。
被告Ｋ○○應將坐落彰化縣社頭鄉○○段488之4地號土地上如附
圖乙所示編號部分面積12.81平方公尺之建物拆除，並將該部
分土地交還原告等及其他全體共有人。
被告Ｍ○○、酉○○、Ｃ○○、玄○○、戌○○、宇○○、Ｉ○
英、午○○、Ｊ○○、亥○○、甲○○、乙○○、丁○○、戊○○及丙○○等應將坐落彰化縣社頭鄉○○段488之4地號土地上如
附圖乙所示編號部分面積13.32平方公尺之建物拆除，並將該
部分土地交還原告等及其他全體共有人。
被告Ｍ○○、酉○○、Ｃ○○、玄○○、戌○○、宇○○、Ｉ○
英、午○○、Ｊ○○、亥○○、甲○○、乙○○、丁○○、戊○○及丙○○等應將坐落彰化縣社頭鄉○○段488之4地號土地上如
附圖乙所示編號部分面積11.07平方公尺之建物拆除，並將該
部分土地交還原告等及其他全體共有人。
被告寅○○應將坐落彰化縣社頭鄉○○段488之4地號土地上如附
圖乙所示編號－１部分面積4.21平方公尺之建物拆除，並將該
部分土地交還原告及其他全體共有人。
被告天○○、Ｎ○○及Ｌ○○等應將坐落彰化縣社頭鄉○○段
488之4地號土地上如附圖乙所示編號部分面積21.42平方公尺
之建物拆除，並將該部分土地交還原告等及其他全體共有人。
被告寅○○應將坐落彰化縣社頭鄉○○段488之4地號土地上如附
圖乙所示編號－１部分面積0.68平方公尺之建物拆除，並將該
部分土地交還原告等及其他全體共有人。
被告Ｍ○○、酉○○、Ｃ○○、玄○○、戌○○、宇○○、Ｉ○
英、午○○、Ｊ○○、蕭家壬、甲○○、乙○○、丁○○、戊○○及丙○○等應將坐落彰化縣社頭鄉○○段492之4地號土地上如
附圖乙所示編號部分面積4.35平方公尺之建物拆除，並將該部
分土地交還原告等及其他全體共有人。
被告天○○、Ｎ○○及Ｌ○○等應將坐落彰化縣社頭鄉○○段
492之4地號土地上如附圖乙所示編號部分面積101.71平方公尺
之建物拆除，並將該部分土地交還原告等及其他全體共有人。
被告寅○○應將坐落彰化縣社頭鄉○○段492之4地號土地上如附
圖乙所示編號－１部分面積3.60平方公尺之建物拆除，並將該
部分土地交還原告等及其他全體共有人。
被告天○○、Ｎ○○及Ｌ○○等應將坐落彰化縣社頭鄉○○段
492之4地號土地上如附圖乙所示編號部分面積8.15平方公尺之
建物拆除，並將該部分土地交還原告等及其他全體共有人。
被告寅○○應將坐落彰化縣社頭鄉○○段492之4地號土地上如附
圖乙所示編號部分面積73.20平方公尺之建物拆除，並將該部
分土地交還原告等及其他全體共有人。
訴訟費用由被告等按附表所示之比例負擔。
甲、程序部分：
一、按訴狀送達後，原告不得將原訴變更或追加他訴，但被告同
    意者、請求之基礎事實同一者、該訴訟標的對於數人必須合
    一確定時，追加其原非當事人之人為當事人者、或不甚礙被
    告之防禦及訴訟之終結者，不在此限。又被告於訴之變更或
    追加無異議，而為本案之言詞辯論者，視為同意變更或追加
    ，民事訴訟法第 255條第1項但書第1、2、5、7款、第2項定
    有明文。本件原告起訴時原聲明係：「一被告地○○應將坐
    落彰化縣社頭鄉○○段488地號土地上如起訴狀附圖所示1部
    分面積 158平方公尺建物拆除，將上開土地交還原告Ｅ○○
    、未○○、庚○○。二被告黃○○應將坐落彰化縣社頭鄉○○段 488地號土地上如起訴狀附圖所示2部分面積100平方公
    尺建物拆除，及起訴狀附圖所示 3部分面積22平方公尺建物
    拆除，將上開土地交還原告Ｅ○○、未○○、庚○○。三被
    告宙○○應將坐落彰化縣社頭鄉○○段 488地號土地上如起
    訴狀附圖所示4部分面積130平方公尺建物拆除，將上開土地
    交還原告Ｅ○○、未○○、庚○○。四被告蕭陳倩應將坐落
    彰化縣社頭鄉○○段488地號土地上如起訴狀附圖所示5部分
    ：面積44平方公尺建物拆除，將上開土地交還給原告Ｅ○○
    、未○○、庚○○。五被告黃○○應將坐落彰化縣社頭鄉○○段488地號土地上如起訴狀附圖所示6部分面積36平方公尺
    建物拆除，將上開土地交還原告Ｅ○○、未○○、庚○○。
    六被告天○○應將坐落彰化縣社頭鄉○○段488地號土地上
    如起訴狀附圖所示7部分面積7.6平方公尺建物拆除，將上開
    土地交還原告Ｅ○○、未○○、庚○○。七被告黃○○應將
    坐落彰化縣社頭鄉○○段488地號土地上如起訴狀附圖所示8
    部分面積28平方公尺建物拆除，將上開土地交還給原告Ｅ○○、未○○、庚○○。八被告Ｍ○○、酉○○、李蕭蘭、Ｃ
    ○○、玄○○、戌○○、宇○○、Ｉ○英、午○○、Ｊ○○
    、亥○○等應將坐落彰化縣社頭鄉○○段488之9地號土地上
    如起訴狀附圖所示 9部分面積15平方公尺建物拆除，將上開
    土地交還原告Ｆ○○、巳○○。九被告天○○應將坐落彰化
    縣社頭鄉○○段488之9地號土地上如起訴狀附圖所示10部分
    面積78平方公尺建物拆除，及如起訴狀附圖所示部分面積
    16平方公尺建物拆除，將上開土地交還原告Ｆ○○、巳○○
    。十被告Ｍ○○、酉○○、李蕭蘭、Ｃ○○、玄○○、戌○○、宇○○、Ｉ○英、午○○、Ｊ○○、亥○○應將坐落彰
    化縣社頭鄉○○段488之9地號土地上如起訴狀附圖所示12部
    分面積38平方公尺建物拆除，將上開土地交還原告Ｆ○○、
    巳○○。十一被告天○○應將坐落彰化縣社頭鄉○○段488之9
    地號土地上如起訴狀附圖所示13部分面積20平方公尺建物拆
    除，將上開土地交還原告Ｆ○○、巳○○。十二被告Ｍ○○、
    酉○○、李蕭蘭、Ｃ○○、玄○○、戌○○、宇○○、Ｉ○
    英、午○○、Ｊ○○、亥○○應將坐落彰化縣社頭鄉○○段
    488之9地號土地上如起訴狀附圖所示14部分面積10平方公尺
    建物拆除，將上開土地交還原告Ｆ○○、巳○○。十三被告Ｍ
    ○○、酉○○、李蕭蘭、Ｃ○○、玄○○、戌○○、宇○○
    、Ｉ○英、午○○、Ｊ○○、亥○○應將坐落彰化縣社頭鄉
    ○○段 488之9地號土地上如起訴狀附圖所示15部分面積5平
    方公尺建物拆除，將上開土地交還原告Ｆ○○、巳○○。十四
    被告Ｍ○○、酉○○、李蕭蘭、Ｃ○○、玄○○、戌○○、
    宇○○、Ｉ○英、午○○、Ｊ○○、亥○○應將坐落彰化縣
    社頭鄉○○段 488之10地號土地上如起訴狀附圖所示16部分
    面積16平方公尺建物拆除，將上開土地交還原告Ｅ○○、未
    ○○、庚○○。十五被告Ｍ○○、酉○○、李蕭蘭、Ｃ○○、
    玄○○、戌○○、宇○○、Ｉ○英、午○○、Ｊ○○、亥○○應將坐落彰化縣社頭鄉○○段 488之10地號土地上如起訴
    狀附圖所示17部分面積 2平方公尺建物拆除，將上開土地交
    還原告Ｅ○○、未○○、庚○○。十六被告Ｍ○○、酉○○、
    李蕭蘭、Ｃ○○、玄○○、戌○○、宇○○、Ｉ○英、午○○、Ｊ○○、亥○○應將坐落彰化縣社頭鄉○○段 488之10
    地號土地上如起訴狀附圖所示18部分面積 4平方公尺建物拆
    除，將上開土地交還原告Ｅ○○、未○○、庚○○。十七被告
    Ｍ○○、酉○○、李蕭蘭、Ｃ○○、玄○○、戌○○、宇○○、Ｉ○英、午○○、Ｊ○○、亥○○應將坐落彰化縣社頭
    鄉○○段492之5地號土地上如起訴狀附圖所示19部分面積14
    .4平方公尺建物拆除，將上開土地交還原告Ｅ○○、未○○
    、庚○○。十八被告天○○應將坐落彰化縣社頭鄉○○段 492
    之5 地號土地上如起訴狀附圖所示20部分面積37平方公尺建
    物拆除，將上開土地交還原告Ｅ○○、未○○、庚○○。十九
    被告寅○○應將坐落彰化縣社頭鄉○○段 488-3地號土地上
    如起訴狀附圖所示21部分面積64平方公尺建物拆除，交還原
    告Ｅ○○、未○○、庚○○。二十被告寅○○應將坐落彰化縣
    社頭鄉○○段 488-3地號土地上如起訴狀附圖所示22部分面
    積 2.4平方公尺建物拆除，將上開土地交還原告Ｅ○○、未
    ○○、庚○○。被告寅○○應將坐落彰化縣社頭鄉○○段
    492 地號土地上如起訴狀附圖所示23部分面積10平方公尺建
    物拆除，將上開土地交還原告Ｅ○○、未○○、庚○○。
    被告寅○○應將坐落彰化縣社頭鄉○○段492之1地號土地上
    如起訴狀附圖所示24部分面積 8平方公尺建物拆除，及如起
    訴狀附圖所示25部分面積13平方公尺建物拆除，將上開土地
    交還原告Ｅ○○、未○○、庚○○。被告寅○○應將坐落
    彰化縣社頭鄉○○段 492地號土地上如起訴狀附圖所示26部
    分面積60平方公尺建物拆除，將上開土地交還原告Ｅ○○、
    未○○、庚○○。被告寅○○應將坐落彰化縣社頭鄉○○
    段492之1地號土地上如起訴狀附圖所示27部分面積50平方公
    尺建物拆除，將上開土地交還原告Ｆ○○、巳○○。被告
    寅○○應將坐落彰化縣社頭鄉○○段492之1地號土地上如起
    訴狀附圖所示28部分面積42平方公尺建物拆除，及如起訴狀
    附圖所示29部分面積65平方公尺建物拆除，將上開土地交還
    原告Ｆ○○、巳○○。訴訟費用由被告等負擔。原告等
    願供擔保請准予宣告假執行。」，嗣於民國（下同）98年11
    月11日具狀變更及追加聲明為：「一被告地○○應將坐落彰
    化縣社頭鄉○○段 488地號土地上如變更及追加狀附圖所示
    部分面積133.05平方公尺建物拆除，將上開土地交還原告
      Ｅ○○、未○○、庚○○。二被告黃○○應將坐落彰化縣
    社頭鄉○○段 488地號土地上如變更及追加狀附圖所示部
    分面積 80.51平方公尺建物拆除，及變更及追加狀附圖所示
    部分面積 20.57平方公尺建物拆除，將上開土地交還原告
    Ｅ○○、未○○、庚○○。三被告宙○○應將坐落彰化縣社
    頭鄉○○段 488地號土地上如變更及追加狀附圖所示部分
    面積113.87平方公尺建物拆除，將上開土地交還原告Ｅ○○
    、未○○、庚○○。四被告Ｇ○○、Ｉ○、申○○、己○○
    、癸○○、壬○○、辰○○、卯○○、辛○○、子○○、丑
    ○○、Ａ○○、Ｂ○○等13人應將坐落彰化縣社頭鄉○○段
    488 地號土地上如變更及追加狀附圖所示部分面積40平方
    公尺建物拆除，將上開土地交還原告Ｅ○○、未○○、庚○○。五被告黃○○應將坐落彰化縣社頭鄉○○段 488地號土
    地上如變更及追加狀附圖所示部分面積 30.17平方公尺建
    物拆除，將上開土地交還原告Ｅ○○、未○○、庚○○。六
    被告天○○、Ｎ○○、Ｌ○○等 3人應將坐落彰化縣社頭鄉
    ○○段488地號土地上如變更及追加狀附圖所示部分面積8
    平方公尺建物拆除，將上開土地交還原告Ｅ○○、未○○、
    庚○○。七被告黃○○應將坐落彰化縣社頭鄉○○段 488地
    號土地上如變更及追加狀附圖所示－１部分面積34平方公
    尺建物拆除，將上開土地交還原告Ｅ○○、未○○、庚○○
    。七－１被告Ｋ○○應將坐落彰化縣社頭鄉○○段 488地號
    土地上如變更及追加狀附圖所示－２部分面積 9.3平方公
    尺建物拆除，將上開土地交還原告Ｅ○○、未○○、庚○○
    。八被告Ｍ○○、酉○○、Ｃ○○、玄○○、戌○○、宇○○、Ｉ○英、午○○、Ｊ○○、亥○○等15人應將坐落彰化
    縣社頭鄉○○段488之9地號土地上如變更及追加狀附圖所示
    部分面積 9平方公尺建物拆除，將上開土地交還原告Ｆ○○、巳○○。九被告天○○、Ｎ○○、Ｌ○○等 3人應將坐
    落彰化縣社頭鄉○○段488之9地號土地上如變更及追加狀附
    圖所示部分面積67平方公尺建物拆除，及如變更及追加狀
    附圖所示部分面積13平方公尺建物拆除，將上開土地交還
    原告Ｆ○○、巳○○。十被告Ｍ○○、酉○○、Ｃ○○、玄
    ○○、戌○○、宇○○、Ｉ○英、午○○、Ｊ○○、亥○○
    、甲○○、乙○○、丁○○、戊○○、丙○○等15人應將坐
    落彰化縣社頭鄉○○段488之9地號土地上如變更及追加狀附
    圖所示部分面積25平方公尺建物拆除，將上開土地交還原
    告Ｆ○○、巳○○。十一被告天○○應將坐落彰化縣社頭鄉○○段488之9地號土地上如變更及追加狀附圖所示部分面積
    12.42 平方公尺建物拆除，將上開土地交還原告Ｆ○○、巳
    ○○。十二被告天○○、Ｎ○○、Ｌ○○等 3人應將坐落彰化
    縣社頭鄉○○段488之9地號土地上如變更及追加狀附圖所示
    部分面積 8平方公尺之建物及如變更及追加狀附圖所示
    部分面積 3平方公尺之建物拆除，將上開土地交還原告Ｆ○○、巳○○。十三被告天○○、Ｎ○○、Ｌ○○等 3人應將坐
    落彰化縣社頭鄉○○段 488之10地號土地上如變更及追加狀
    附圖所示部分面積 7平方公尺之建物及如附圖所示部分
    面積 3平方公尺之建物拆除，將上開土地交還原告Ｅ○○、
    未○○、庚○○。十四被告天○○、蕭榮蒝、Ｌ○○等 3人應
    將坐落彰化縣社頭鄉○○段492之5地號土地上如變更及追加
    狀附圖所示-1部分面積0.78平方公尺之建物拆除，將上開
    土地交還Ｅ○○、未○○、庚○○。十五被告Ｍ○○、酉○○
    、Ｃ○○、玄○○、戌○○、宇○○、Ｉ○英、午○○、Ｊ
    ○○、亥○○、甲○○、乙○○、丁○○、戊○○、丙○○
    等15人應將坐落彰化縣社頭鄉○○段 488之10地號土地上如
    變更及追加狀附圖所示-2部分面積0.78平方公尺之建物拆
    除，將上開土地交還Ｅ○○、未○○、庚○○。十六被告天○○、蕭榮蒝、Ｌ○○等3人應將坐落彰化縣社頭鄉○○段492
    之5地號土地上如變更及追加狀附圖所示部分面積3平方公
    尺之建物拆除，將上開土地交還原告Ｅ○○、未○○、庚○○。十七被告Ｍ○○、酉○○、Ｃ○○、玄○○、戌○○、宇
    ○○、Ｉ○英、午○○、Ｊ○○、亥○○、甲○○、乙○○
    、丁○○、戊○○、丙○○等15人應將坐落彰化縣社頭鄉○○段492之5地號土地上如變更及追加狀附圖所示部分面積
    13平方公尺建物拆除，將上開土地交還原告Ｅ○○、未○○
    、庚○○。十八被告天○○應將坐落彰化縣社頭鄉○○段 492
    之5地號土地上如變更及追加狀附圖所示部分面積30.94平
    方公尺建物拆除，將上開土地交還原告Ｅ○○、未○○、庚○○。十九被告寅○○應將坐落彰化縣社頭鄉○○段 488-3地
    號土地上如變更及追加狀附圖所示部分面積78平方公尺建
    物拆除，及如變更及追加狀附圖所示部分面積 1.5平方公
    尺建物拆除，將上開土地交還原告Ｅ○○、未○○、庚○○
    。二十被告寅○○應將坐落彰化縣社頭鄉○○段 492地號土地
    上如變更及追加狀附圖所示部分面積14平方公尺建物拆除
    ，及如變更及追加狀附圖所示部分面積13平方公尺建物拆
    除，及如變更及追加狀附圖所示部分面積16.5平方尺建物
    拆除，及如變更及追加狀附圖所示部分面積 39.04平方公
    尺建物拆除，將上開土地交還原告Ｅ○○、未○○、庚○○
    。被告寅○○應將坐落彰化縣社頭鄉○○段492之1地號土
    地上如變更及追加狀附圖所示部分面積71平方公尺建物拆
    除，及如變更及追加狀附圖所示部分面積64平方公尺建物
    拆除，及如變更及追加狀附圖所示部分面積91平方公尺建
    物拆除，將上開土地交還原告Ｆ○○、巳○○。被告Ｋ○○應將坐落彰化縣社頭鄉○○段488之4地號土地上如變更及
    追加狀附圖所示部分面積20平方公尺之建物拆除，及如變
    更及追加狀附圖所示部分面積37.5平方公尺之建物拆除，
    將上開土地交還原告及其他全體共有人。被告Ｄ○○、Ｈ
    ○○○應將坐落彰化縣社頭鄉○○段488之4地號土地上如變
    更及追加狀附圖所示部分面積42平方公尺之建物拆除，將
    上開土地交還原告及其他全體共有人。被告黃○○應將坐
    落彰化縣社頭鄉○○段488之4地號土地上如變更及追加狀附
    圖所示部分面積33平方公尺之建物拆除，將上開土地交還
    原告及其他全體共有人。被告Ｍ○○、酉○○、Ｃ○○、
    玄○○、戌○○、宇○○、Ｉ○英、午○○、Ｊ○○、亥○○、甲○○、乙○○、丁○○、戊○○、丙○○等15人應將
    坐落彰化縣社頭鄉○○段488之4地號土地上如變更及追加狀
    附圖所示部分面積24平方公尺之建物拆除，及如變更及追
    加狀附圖所示部分面積11平方公尺之建物拆除，將上開土
    地交還原告及其他全體共有人。被告黃○○應將坐落彰化
    縣社頭鄉○○段488之4地號土地上如變更及追加狀附圖所示
    部分面積12平方公尺之建物拆除，將上開土地交還原告及
    其他全體共有人。被告Ｋ○○應將坐落彰化縣社頭鄉○○
    段488之4地號土地上如變更及追加狀附圖所示部分面積12
    平方公尺之建物拆除，將上開土地交還原告及其他全體共有
    人。被告Ｍ○○、酉○○、Ｃ○○、玄○○、戌○○、宇
    ○○、Ｉ○英、午○○、Ｊ○○、亥○○、甲○○、乙○○
    、丁○○、戊○○、丙○○等15人應將坐落彰化縣社頭鄉○○段488之4地號土地上如變更及追加狀附圖所示部分面積
    10平方公尺之建物拆除，及如變更及追加狀附圖所示部分
    面積11平方公尺之建物拆除，將上開土地交還原告及其他全
    體共有人。被告天○○應將坐落彰化縣社頭鄉○○段 488
    之4 地號土地上如變更及追加狀附圖所示部分面積22平方
    公尺之建物拆除，將上開土地交還原告及其他全體共有人。
    被告Ｍ○○、酉○○、Ｃ○○、玄○○、戌○○、宇○○
    、Ｉ○英、午○○、Ｊ○○、亥○○、甲○○、乙○○、丁○○、戊○○、丙○○等15人應將坐落彰化縣社頭鄉○○段
    492之4地號土地上如變更及追加狀附圖所示部分面積 6平
    方公尺之建物拆除，將上開土地交還原告及其他全體共有人
    。被告天○○應將坐落彰化縣社頭鄉○○段492之4地號土
    地上如變更及追加狀附圖所示部分面積 113平方公尺之建
    物拆除，及如變更及追加狀附圖所示部分面積 5平方公尺
    之建物拆除，將上開土地交還原告及其他全體共有人。被
    告寅○○應將坐落彰化縣社頭鄉○○段492之4地號土地上如
    變更及追加狀附圖所示部分面積70平方公尺之建物拆除，
    將上開土地交還原告及其他全體共有人。訴訟費用由被告
    負擔。」。原告復於99年04月23日具狀以彰化縣田中地政事
    務所土地複丈成果圖為依據，撤回對被告Ｄ○○、Ｈ○○○
    部分之起訴，並更正其聲明為(一)如主文第一項至第四十九項
    所示，(二)訴訟費用由被告負擔。上開訴之變更，係屬請求之
    基礎事實同一及擴張、減縮應受判決事項之聲明，而不甚礙
    被告之防禦及訴訟之終結，且被告對於原告訴之變更及追加
    ，均未表示異議而為本案之言詞辯論，視為同意追加，核與
    上開法條規定相符，故原告之變更及追加之訴，應予准許，
    合先敘明。
二、除被告地○○、天○○、Ｌ○○以外之其餘被告經合法通知
    ，均未於最後言詞辯論期日到場，經核無民事訴訟法第 386
    條所列各款情形，爰依原告之聲請，就此部分由其一造辯論
    而為判決。
乙、實體部分：
一、原告起訴主張：
    坐落彰化縣社頭鄉○○段488、488-3、488-4、488-9、488-
    10、492、492-1、492-4、492-5地號等9筆土地 （以下稱系
    爭土地），其中系爭488、488-3、488-10、492、492-5地號
    等五筆土地為原告Ｅ○○、未○○、庚○○所共有，系爭48
    8-9、492-1地號等兩筆土地為原告Ｆ○○、巳○○所共有，
    ，系爭488-4、492-4地號等兩筆土地則為原告等與其他共有
    人所共有， 依台灣高等法院台中分院94年度上字第179號分
    割共有物事件和解筆錄第一條第(一)項第(9)款及第一條第(二)項
    第(9)款之內容，係將系爭488-4、492-4地號土地作為道路使
    用。被告等無權占有原告所共有或原告等與其他共有人所有
    之上開土地，搭蓋如彰化縣田中地政事務所98年08月31日字
    第 665號收件、複丈日期98年09月10日、98年10月30日之土
    地複丈成果圖（以下稱附圖甲）及彰化縣田中地政事務所99
    年01月22日字第 072號收件、複丈日期99年02月11日之土地
    複丈成果圖（以下稱附圖乙）所示之地上物，爰依民法第76
    7、第821條之規定提起本訴，並聲明如主文所示。
二、被告等之答辯：
  (一)被告地○○、天○○答辯：對原告等主張之事實均不爭執，
    惟較無經濟能力拆除地上物，且希望原告於拆除被告之地上
    物時，亦同時自行拆除原告占用被告土地之地上物。並聲明
    ：(1)請求駁回原告之訴及其假執行之聲請。(2)訴訟費用由原
    告負擔。(3)如受不力利之判決，請准提供擔保免為假執行。
  (二)被告Ｌ○○答辯：對原告等主張之事實均不爭執，惟因無工
    作，故無經濟能力拆除地上物。
  (三)被告宙○○、玄○○均未於最後言詞辯論期日到場，惟據渠
    等於前言詞辯論期日到場陳述：對彰化縣田中地政事務所之
    土地複丈成果圖無意見。
  (三)除被告地○○、天○○、Ｌ○○、宙○○、玄○○以外之其
    餘被告均未於言詞辯論期日到場，亦未提出書狀作何聲明或
    陳述。
三、兩造不爭執事項：
  (一)系爭488、488-3、488-10、492、492-5地號等五筆土地為原
    告Ｅ○○、未○○、庚○○所共有，系爭488-9、492-1地號
    等兩筆土地為原告Ｆ○○、巳○○所共有，系爭488-4、492
    -4地號等兩筆土地則為原告等與其他共有人所共有，且依台
    灣高等法院台中分院94年度上字第179號分割共有物事件和
    解筆錄第一條第(一)項第(9)款及第一條第(二)項第(9)款之內容，
    係將系爭488-4、492-4地號土地作為道路使用。
  (二)被告等各所有或因繼承取得而公同共有如附圖甲、附圖乙所
    示之建物確實占用系爭土地。
四、本院之判斷：
  (一)按所有人對於無權占有或侵奪其所有物者，得請求返還之。
    對於妨害其所有權者，得請求除去之。各共有人對於第三人
    ，得就共有物之全部為本於所有權之請求。但回復共有物之
    請求，僅得為共有人全體之利益為之。民法第767條、第821
    條定有明文。又當事人對於他造主張之事實，已於相當時期
    受合法之通知，而於言詞辯論期日不到場，亦未提出準備書
    狀爭執者，亦視同自認。當事人主張之事實，經他造於準備
    書狀內或言詞辯論時或在受命法官、受託法官前自認者，無
    庸舉證。當事人對於他造主張之事實，於言詞辯論時不爭執
    者，視同自認。民事訴訟法第279條第1項、第280第1項、第
    3項規定甚明。
  (二)經查：系爭488、488-3、488-9、488-10、492、492-1、492
    -5等七筆土地分別為原告所共有，又系爭488-4、492-4地號
    兩筆土地為原告等與其他共有人所共有，且係於台灣高等法
    院台中分院94年度上字第179號分割共有物事件成立和解而
    將該兩筆土地作為道路使用，此有原告等所提土地登記謄本
    及台灣高等法院台中分院94年度上字第179號分割共有物事
    件和解筆錄附卷為憑，又被告等各所有或因繼承取得而公同
    共有如附圖甲、附圖乙所示之建物確實占用系爭土地之事實
    ，業經本院會同彰化縣田中地政事務所測量人員勘驗甚明，
    有本院98年09月10日、99年02月12日勘驗筆錄及彰化縣田中
    地政事務中華民國98年11月16日中地二字第0980005591號、
    99年03月29日中地二字第0990001628號、99年05月19日中地
    二字第0990002543號函覆本院之土地複丈成果圖在卷可稽，
    且為到庭之被告地○○、天○○、Ｌ○○、宙○○、玄○○
    所不爭執，而除被告地○○、天○○、Ｌ○○、宙○○、玄
    ○○以外之其餘被告經合法通知，均未於言詞辯論期日到場
    作何抗辯，亦未提出準備書狀爭執，依民事訴訟法第 280條
    第3項規定視同自認，則原告等主張之事實自堪信為真實。
五、從而，原告等依民法第767條第1項、第 821條之規定，訴請
    被告等拆除被告等各所有占用系爭土地之上開地上物，並將
    其占用部分之土地分別返還原告等或原告等及其他全體共有
    人，洵屬有據，應予准許。
丙、被告地○○、天○○均陳明願供擔保聲請宣告免假執行，惟
    查原告等於更正聲明後並未聲明願供擔保聲請宣告假執行，
    是被告地○○、天○○即無聲請供擔保免為假執行之必要，
    其該部分聲請，自不能准許。
丁、訴訟費用負擔之依據：民事訴訟法第78條、第85條第 1項但
    書、第2項。
中    華    民    國    99    年    6     月    18    日
                        民事第二庭法  官  邱月嬌
以上正本係照原本作成。
如對判決上訴，應於判決送達後20日內向本院提出上訴狀。（須
附繕本）
中    華    民    國    99    年    6     月    18    日
                                    書記官  呂雅惠
附        表：
┌─┬────────────────┬────────┐
│編│  被    告    之    姓    名    │ 訴  訟  費  用 │
│號│                                │ 負  擔  比  例 │
├─┼────────────────┼────────┤
│1 │地○○                          │   100分之9     │
├─┼────────────────┼────────┤
│2 │黃○○                          │   100分之12    │
├─┼────────────────┼────────┤
│3 │Ｋ○○                          │   100分之5     │
├─┼────────────────┼────────┤
│4 │宙○○                          │   100分之7     │
├─┼────────────────┼────────┤
│5 │Ｇ○○、Ｉ○、申○○、己○○、陳│                │
│  │秋苡、壬○○、辰○○、卯○○、陳│   100分之3     │
│  │永參、子○○、丑○○、Ａ○○、陳│ （連帶負擔）   │
│  │海瑋                            │                │
├─┼────────────────┼────────┤
│6 │天○○、Ｎ○○、Ｌ○○          │   100分之32    │
├─┼────────────────┼────────┤
│7 │寅○○                          │   100分之23    │
├─┼────────────────┼────────┤
│8 │Ｍ○○、酉○○、Ｃ○○、玄○○、│                │
│  │戌○○、宇○○、Ｉ○英、午○○、│   100分之9     │
│  │Ｊ○○、亥○○、甲○○、乙○○、│ （連帶負擔）   │
│  │丁○○、戊○○、丙○○          │                │
└─┴────────────────┴────────┘

司法院資訊處製作；財團法人民間司法改革基金會備份。
